【裁判字號】    97,毒抗,200
【裁判日期】    970515
【裁判案由】    毒品危害防制條例
【裁判全文】
臺灣高等法院刑事裁定                 97年度毒抗字第200號
抗  告  人  甲○○
即  被  告
上列抗告人因違反毒品危害防制條例案件，不服台灣板橋地方法
院中華民國97年4月10日裁定（97年度毒聲字第785號），提起抗
告，本院裁定如下：
    主  文
抗告駁回。
    理  由
一、按海洛因、安非他命分別係屬毒品危害防制條例第2 條第2
    項所列之第1級毒品、第2級毒品。而犯毒品危害防制條例第
    10條之施用第1級、第2級毒品之罪者，檢察官應聲請法院裁
    定，令被告入勒戒處所觀察、勒戒，其期間不得逾2月，同
    條例第20條第1項定有明文。
二、聲請意旨略以：抗告人即被告甲○○基於施用第1級毒品海
    洛因及第2級毒品安非他命之犯意，於民國（下同）96年11
    月12日凌晨4時20分許為警採尿前回溯26小時、96小時內之
    某時，在不詳地點，分別施用第1級毒品海洛因及第2級毒品
    安非他命。嗣抗告人於96年11月12日凌晨3時30分許，與其
    友人呂政品、宋明家、詹文清、黃建弘在桃園縣政府警察局
    保安隊辦公室（址設：桃園縣桃園市縣○路3號）探視友人
    郭秋輝時為警查獲，並當場扣得其友人呂政品所有之海洛因
    3包（合計毛重17.6公克）、安非他命2包（合計毛重55.8
    公克）。抗告人經警採集其尿液送請台灣檢驗科技股份有限
    公司檢驗後，確呈可待因及安非他命類陽性反應，有該公司
    96年12月11日出具之濫用藥物尿液檢驗報告1紙附卷可稽，
    抗告人辯稱並未施用毒品云云，無非空言，不足採信，其施
    用毒品犯行堪以認定。為此依毒品危害防制條例第20條第1
    項及觀察勒戒處分執行條例第3條第1項規定，聲請裁定將被
    告送勒戒處所觀察、勒戒等語。
三、原裁定以：上開聲請事由，經核屬實，因依毒品危害防制條
    例第20條第1項及觀察勒戒處分執行條例第3條第1項之規定
    ，裁定將抗告人送勒戒處所觀察、勒戒。經核尚無違誤。
四、抗告意旨略以：(一)抗告人於96年11月12日係與友人呂政品
    、宋明家、詹文清、黃建弘前往桃園縣政府警察局保安隊探
    視郭秋輝，嗣在該保安隊辦公室外等候時，警員出來命抗告
    人等不准離開，嗣即製作警詢筆錄，並強制抗告人採尿進行
    檢驗，是以警方上開攔查及檢查之行為，已違大法官會議釋
    字第545號解釋之「臨檢」「盤查」等要件，自屬不法。又
    本件警員於採尿後，未交由抗告人親自封瓶，而係私自封瓶
    ，有違毒犯驗尿之規定事項，故該尿液是否確為抗告人之尿
    液，亦有可議，警方送驗之尿液並非依法定程序取得，應無
    證據能力。(二)抗告人近年來根本未接觸毒品，對於海洛因
    、安非他命形狀為何，如何施打等均不知情，且事發時僅至
    警局探望友人，並非現行犯或準現行犯，警員竟擅自要求抗
    告人進入警詢製作筆錄，已違反刑事訴訟法第71條之1、第
    88條、第88條之1等相關規定，為查明真相，請求調閱桃園
    縣政府警察局保安隊對部監視錄影帶，並訊問該員警查明取
    得抗告人尿液之經過，以及傳喚呂政品、宋明家、詹文清、
    黃建弘到庭作證。(三)本件裁定係以「某時」、「不詳地點
    」等推定之詞，認定抗告人施用毒品之時地，而未詳實記載
    抗告人施用毒品之犯地，與刑事訴訟法及最高法院所指關於
    有罪判決之事實，為適用法令之準據，法院應將與論罪科刑
    有關之事實，翔實記載，然後於理由內逐一說明其憑以認定
    之證據等相關規定及意旨有違。又抗告人目前獨立扶養3名
    子女，倘遭觀察勒戒，不知如何度過此次困難，為此提起抗
    告云云。
五、經查：抗告人與友人呂政品、宋明家、詹文清、黃建弘前往
    桃園縣政府警察局保安隊探視郭秋輝時，呂政品因攜帶其所
    有之海洛因3包（合計毛重17.6公克）、安非他命2包（合計
    毛重55.8公克）進入警局，經員警檢查呂政品夾克後，在夾
    克內查獲上開毒品，乃要求與呂政品一同前來之抗告人製作
    筆錄，以釐清事實，有筆錄在卷為憑，自無不法可言，參以
    抗告人於警詢中供稱：「（你因涉嫌施用毒品案願不願意接
    受警方詢問筆錄？）為了證明我的清白我願意接受警詢筆錄
    。」等語（見96年11月12日調查筆錄第1頁），足見抗告人
    係依其自由意識同意接受警詢，以證其清白，其權益並未受
    侵害，益徵抗告人警詢筆錄之製作，並無違法或違反大法官
    會議釋字第545號解釋之問題可言，抗告人辯稱前開警詢筆
    錄製作，係屬違法云云，尚無足採。又抗告人於警詢中供稱
    ：「（警方提供尿液罐是否為妳親自清洗、集尿、封罐、捺
    印？）是我親自清洗、集尿、封罐、捺印。」等語（見96年
    11月12日調查筆錄第3頁），並簽名捺印於該筆錄上，足見
    本件尿液確係抗告人親自清洗、集尿、封罐及捺印，抗告人
    辯稱本件尿液並非其親自封罐，而係警員私自封罐云云，不
    足採信。再者，本件係認抗告人施用第1、2級毒品，而應送
    勒戒處所觀察、勒戒，並非有罪判決，且原裁定已載明抗告
    人係於96年11月12日凌晨4時20分許為警採尿前回溯26小時
    、96小時內之某時，在不詳地點，分別施用第1級毒品海洛
    因及第2級毒品等語，亦已記載時間及地點，尚難認原裁定
    未將與抗告人觀察、勒戒有關之事實，翔實記載，並逐一說
    明其憑以認定之證據，而有違反相關刑事訴訟法規定及最高
    法院判例意旨，抗告人上開所辯，亦無足採。另抗告人子女
    是否需要照顧，家庭是否陷於困頓，與應否觀察勒戒無關，
    要難採為撤銷觀察勒戒與否之理由。抗告意旨，仍執前詞，
    執此指摘原裁定不當，為無理由，應予駁回。
據上論斷，應依刑事訴訟法第412條，裁定如主文。
中    華    民    國    97    年    5     月    15     日
                  刑事第十七庭  審判長法  官  趙功恆
                                      法  官  陳憲裕
                                      法  官  高明哲
以上正本證明與原本無異。
不得再抗告。
                                      書記官  梁淑時
中    華    民    國    97    年    5     月    15    日


司法院資訊處製作；財團法人民間司法改革基金會備份。
